【裁判字號】    96,上易,31
【裁判日期】    970204
【裁判案由】    損害賠償
【裁判全文】
臺灣高等法院高雄分院民事判決          96年度上易字第31號
上  訴  人  甲○○○
被上訴人    乙○○
上列當事人間請求損害賠償事件，上訴人對於民國96年1 月17日
台灣高雄地方法院95年度訴字第1560號第一審判決提起上訴，本
院於97年1月23日言詞辯論終結，判決如下：
    主      文
原判決關於駁回上訴人後開第二項之訴部分，及訴訟費用之裁判
均廢棄。
被上訴人應給付上訴人新台幣壹拾萬元，及自民國95年6 月13日
起，至清償日止，按週年利率百分之五計算之利息。
其餘上訴駁回。
第一、二審訴訟費用，由被上訴人負擔六分之一，餘由上訴人負
擔。
    事實及理由
一、上訴人主張：被上訴人自民國88年12月16日起，在上訴人住
    處隔壁之高雄市苓雅區○○○路70號開設「大眾專業汽車美
    容店」（下稱大眾洗車店），經營洗車美容業務，因每天重
    複操作數種洗車機器，製造高分貝噪音及噁心怪味，致上訴
    人產生耳鳴、失眠、胸悶、頭痛及精神官能性憂鬱症等症狀
    ，而受有身體、健康之損害，上訴人自得請求被上訴人賠償
    非財產上損害新台幣（下同）60萬元等情。爰依民法第184
    條第1 項前段及第195 條第1 項前段之規定，求為判決被上
    訴人應給付上訴人60萬元，及自起訴狀繕本送達翌日即95年
    6 月13日起至清償日止，按週年利率5%計算之利息之判決（
    原審為上訴人敗訴之判決，上訴人不服提起上訴）。上訴聲
    明：(一)原判決廢棄。(二)被上訴人應給付上訴人60萬元，及自
    起訴狀繕本送達翌日即95年6 月13日起至清償日止，按週年
    利率5%計算之利息。(三)第一、二審訴訟用由被上訴人負擔。
二、被上訴人則以：其雖在上訴人隔鄰開設大眾洗車店，並遭上
    訴人指責有噪音及怪味，然上訴人已多次向高雄市政府環境
    保護局（下稱環保局）檢舉被上訴人經營之大眾洗車店製造
    音量過高，惟經環保局現場檢測之結果，均符合噪音管制標
    準第3 條規定之音量，被上訴人即無不法侵害上訴人身體、
    健康之情事，則上訴人自無權請求賠償非財產上之損害等語
    ，資為抗辯，並答辯聲明：(一)上訴駁回。(二)第二審訴訟費用
    由上訴人負擔。
三、兩造不爭執事項：
  (一)被上訴人自88年12月16日起，在上訴人住處隔壁之高雄市苓
    雅區○○○路70號開設大眾洗車店，經營洗車美容業務，每
    天重複操作洗車機器，發出機器聲音及化學物品氣味。
  (二)上訴人自93年起至95年間止，陸續前往醫院、診所就診，經
    診斷有頭痛、頭暈、耳鳴、胸悶、腸胃不適、眩暈、雙耳耳
    鳴、雙耳高頻聽力障礙、失眠及精神官能性憂鬱症等症狀。
  (三)上訴人曾多次向環保局檢舉大眾洗車店製造音量過高，經環
    保局先後於92年8 月18日、同年8 月26日、同年9 月15日、
    同年10月20日、同年10月28日、93年5 月11日、同年6 月28
    日、同年7 月8 日、同年7 月14日、同年7 月19日、同年7
    月26日、同年8 月5 日、94年9 月30日、同年12月19日、同
    年12月22日、95年1 月2 日、同年1 月23日、同年6 月23日
    、同年7 月13日、同年7 月24日及同年8 月7 日前往現場檢
    測，於92年8 月26日測得磨光機作業音量為79分貝，已逾管
    制音量，經依法告發並限期改善。
  (四)福濟中醫診所診斷書、馨田耳鼻喉科診所轉診單、高雄醫學
    大學附設中和紀念醫院診斷證明書各1 紙、阮綜合醫院診斷
    證明書3紙、環保局95年2月15日高市環局六字第0950005693
    號函、95年10月3 日高市環局六字第0950042035號函附環保
    報案中心陳情案件處理電腦管制單27紙及大眾洗車店照片6
    張（原審卷第5至10、12、42至68、29至31頁）。
四、兩造所爭執事項：(一)被上訴人是否不法侵害上訴人之身體、
    健康？(二)上訴人得否請求被上訴人賠償非財產上損害，其金
    額為若干？茲分述如下：
  (一)被上訴人是否不法侵害上訴人之身體、健康？
  1.本件上訴人主張被上訴人經營大眾洗車店，製造高分貝噪音
    及噁心怪味，致上訴人產生耳鳴、失眠、胸悶、頭痛及精神
    官能性憂鬱症等症狀，而受有身體、健康之損害等情，業據
    提出診斷證明書6紙為證（原審卷5至10頁），被上訴人雖辯
    稱：上訴人已多次向環保局檢舉被上訴人經營之大眾洗車店
    製造音量過高，惟經環保局現場檢測之結果，均符合噪音管
    制標準第3 條規定之音量，被上訴人即無不法侵害上訴人身
    體、健康之情事云云。
  2.查，依臨床統計，如暴露在85分貝噪音下，1 天8 小時，1
    週5 天，10年後約有7%之人會有聽力喪失之可能，如僅暴露
    在60 至70 分貝之環境下，對人聽力之影響機會不大，有財
    團法人私立高雄醫學大學附設中和紀念醫院（下稱高雄醫學
    大學紀念醫院）95年12月16日高醫附秘字第0950004207號函
    可稽（原審卷第76頁），上開函文同時敘明並未就上訴人之
    心理及精神方面的傷害作評估。經查本件經環保局於92年8
    月26日上午10時35分稽查被上訴人當時進行磨光機作業為79
    分貝，逾管制標準，有環保局95年10月3 日高市環局六字第
    0950042035號函附之環保報案中心陳情案件處理電腦管制單
    可稽（原審卷第44頁），又被上訴人打蠟經檢驗臭氣濃度為
    13亦高於排放標準10，亦有環保局96年10月31日高市環局六
    字第0960046837號、97年1 月21日高市環局六字第09700033
    81號函可稽（本院卷第59頁）。足見被上訴人經營洗車美容
    業務，製造噪音及打蠟臭氣濃度，確有逾管制標準及高於排
    放標準。又查一般洗車店之經營型態，每天亦有重複操作數
    種洗車機器，如沖洗時所用加壓水槍、電動打蠟機、吸塵器
    、高壓去水風槍同時發出噪音，而洗車後上蠟亦均會發出打
    蠟化學藥品氣，為眾所週知之事實，被上訴人亦自陳：「（
    你的洗車場一般常態同時可洗幾部車？）2 輛」、「（打蠟
    同時可以幾輛一起操作？）最多可以做2 輛」等語（本院卷
    第44頁），是上訴人主張被上訴人重複操作數種洗車機器，
    製造高分貝噪音及打蠟噁心怪味，應屬可信。至於環保局自
    92年8 月18日起至95年8 月7 日止，雖稽查被上訴人於操作
    洗車美容機器時所發出之音量，有20次均介於62.2至73分貝
    之間，而未發現有產生令人噁心之氣味云云，惟環保局並未
    就被上訴人同時洗2 輛車及同時2 輛車打蠟等多種作業同時
    進行作檢測，是環保局上開檢測尚不足為被上訴人有利之認
    定。
  3.又上訴人自93年起至95年間止，陸續前往醫院、診所就診，
    經診斷有頭痛、頭暈、耳鳴、胸悶、腸胃不適、眩暈、雙耳
    耳鳴、雙耳高頻聽力障礙、失眠及精神官能性憂鬱症等症狀
    ，為兩造所不爭，而由上訴人於95年1 月24日前往高雄醫學
    大學紀念醫院就診時，主訴雙耳耳鳴、噪音暴露期約6 年，
    經診斷為雙耳耳鳴及雙耳高頻聽力障礙，依聽力圖表現其聽
    力障礙可能原因包括：……、噪音……化學藥品暴露等因素
    一節，有該院95年12月16日高醫附秘字第0950004207號函附
    耳鼻喉科聽力檢查單1 份在卷足憑（原審卷第76、77頁）。
    次查被上訴人自88年12月16日營業至今，上訴人因無法忍受
    噪音及打蠟氣味而於95年10月6 日搬離文橫二路住處，為兩
    造所不爭，參以上訴人係38年11月22日生，有其身分證影本
    可稽（原審卷第5 頁），被上訴人於88年12月16日開始營業
    時上訴人年約50歲，被上訴人於95年10月6 日搬離時有近7
    年時間與被上訴人相鄰而受噪音及打蠟味之影響。足見上訴
    人自93年起至95年間止產生之頭痛、頭暈、耳鳴、胸悶、腸
    胃不適、眩暈、雙耳耳鳴、雙耳高頻聽力障礙、失眠及精神
    官能性憂鬱症等症狀，與被上訴人經營洗車店製造發出噪音
    及打蠟氣味有關聯，兩者間具有相當因果關係，堪以認定。
  4.從而，上訴人主張被上訴人因經營大眾洗車店操作機器而發
    出噪音、打蠟氣味，不法侵害上訴人身體、健康，應屬可採
    。
  (二)上訴人得否請求被上訴人賠償非財產上損害，其金額為若干
    ？
  1.按不法侵害他人之身體、健康、名譽、自由、信用、隱私、
    貞操，或不法侵害其他人格法益而情節重大者，被害人雖非
    財產上之損害，亦得請求賠償相當之金額，民法第195條第1
    項前段定有明文。又於他人居住區域發出超越一般人社會生
    活所能容忍之噪音，應屬不法侵害他人居住安寧之人格利益
    ，如其情節重大，被害人非不得依民法第195 條第1 項規定
    請求賠償相當之金額（最高法院92年台上字第164 號判例參
    照）。查被上訴人經營洗車美容業務，因每天重複操作數種
    洗車機器，製造高分貝噪音及打蠟氣味，致上訴人產生耳鳴
    、失眠、胸悶、頭痛及精神官能性憂鬱症等症狀，而受有身
    體、健康之損害，上訴人請求被上訴人賠償非財產損害，自
    屬有據。
  2.次按，以人格權遭遇侵害，受有精神上之痛苦，而請求慰藉
    金之賠償，其核給之標準，須斟酌雙方之身分、資力與加害
    程度及其他各種情形核定相當之數額。且所謂相當，應以實
    際加害情形與其名譽影響是否重大及被害人之身分、地位與
    加害人之經濟情況等關係定之（最高法院86年度台上字第35
    37號判決參照）。查上訴人國小畢業，原先經營麵攤，每月
    收入約4、5萬元，有汽車1輛、苓雅區○○○路房屋1棟；被
    上訴人高職畢業，經營洗車業，每月收入約3、4萬元，有汽
    車1輛、小港區○○街房屋1棟，均經兩造陳明在卷（原審卷
    第81頁），並有稅務電子閘門財產所得調件明細表附原審卷
    可稽。本院審酌兩造之身分、地位、經濟情況及上訴人精神
    所受痛苦之程度，認上訴人請求被上訴人賠償60萬元太高，
    應以10萬元為相當。
五、綜上所述，上訴人本於侵權行為之法律關係，請求被上訴人
    給付10萬元及自95年6 月13日起，至清償日止，按週年利率
    5%計算之利息，為有理由，應予准許。逾此所為請求，為無
    理由，應予駁回。原審就上開應准許部分，為上訴敗訴之判
    決，尚有未洽，上訴意旨指摘原判決此部分不當，求予廢棄
    改判，為有理由，爰由本院予以廢棄改判如主文第2 項所示
    。至於上訴人之請求不應准許部分，原判決為上訴人敗訴之
    判決，並駁回其假執行之聲請，經核於法並無不合，上訴意
    旨指摘原判決此部分不當，求予廢棄改判，為無理由，應予
    駁回。
六、據上論結，本件上訴為一部有理由，一部無理由，依民事訴
    訟法第450條、第449條第1項、第79條，判決如主文。
中    華    民    國    97    年    2     月     4    日
                            民事第五庭
                                審判長法官  蔡明宛
                                法      官  魏式璧
                                法      官  曾錦昌
以上正本證明與原本無異。
本件不得上訴。
中    華    民    國    97    年    2     月    4     日
                                書  記  官  梁美姿


司法院資訊處製作；財團法人民間司法改革基金會備份。
